【裁判字號】    89,上訴,242
【裁判日期】    890613
【裁判案由】    毒品危害防制條例
【裁判全文】
臺灣高等法院臺中分院刑事判決                    八十九年度上訴字第二四二號
      上  訴  人
      即  被  告  丁○○
      選任辯護人  鞠金蕾
右上訴人因毒品危害防制條例案件，不服臺灣彰化地方法院八十八年度訴字第二三○
號中華民國八十八年十一月十六日第一審判決（起訴案號：臺灣彰化地方法院檢察署
八十八年度偵字第一二八八號），提起上訴，本院判決如左：
      主  文
原判決撤銷。
丁○○販賣第一級毒品未遂，累犯，處有期徒刑柒年貳月。因販賣第二級毒品所得財
產新台幣伍仟元沒收之，如全部或一部不能沒收時，以其財產抵償之。扣案之安非他
命陸小包（淨重合計十八．八五公克）、海洛因壹小包（淨重一．六三公克）均沒收
並銷燬之。
      事  實
一、丁○○（原名陳文造），曾於民國八十五年間違反麻醉藥品管理條例案件，經本
    院八十六年度上易字第八六一號判處有期徒刑六月確定（上訴駁回），於八十六
    年八月八日易科罰金執行完畢，詎仍不悔改，基於意圖營利概括之犯意，於八十
    七年十二月初，在位於彰化縣埔心鄉○○村○○路三三八號旁，向不詳姓名者（
    起訴書稱係向張耀讚購買，惟卻對張耀讚另為不起訴處分，實屬矛盾）購買第二
    級毒品安非他命一小包（重約三公克），旋於八十七年十二月初，在彰化縣田中
    鎮○○路○段二一八號之「富可汗汽車旅館內」，以新臺幣（下同）五千元之價
    格，將前該第二級毒品安非他命非法販賣予己○○得利。嗣於八十八年一月二十
    六日下午四時許（起訴書記載下午一時許，經己○○以丁○○所有之0000－
    000000電話號碼與丁○○聯絡，應屬錯誤，蓋鐘美鳳於同日下午四時，始
    為警查獲，且其聯絡電話為0000000000），鐘美鳳在雲林縣元長鄉加
    油站前，為嘉義市警察局第一分局查獲施用安非他命，經鐘美鳳向警供出其施用
    毒品安非他命之來源係購自丁○○，遂以丁○○所留之0000－000000
    號行動電話，向丁○○購買二萬元之第二級毒品安非他命及一萬元之第一級毒品
    海洛因，並約定交貨之地點為以前交易之上開「富可汗汽車旅館」八一三室（起
    訴書誤載三一八室，該汽車旅館並無三一八室），丁○○隨即基於同一意圖營利
    販賣毒品之犯意，攜帶安非他命六小包（淨重合計十八．八五公克）及海洛因一
    小包（淨重一‧六三公克）（起訴書稱係向張耀讚以海洛因一包八千元，安非他
    命六包一萬六千元之價格販入，如前所述，既對張耀讚不起訴處分確定，上開事
    實即屬矛盾），於同日下午六時許，駕車至前開汽車旅館，鐘美鳳已與便衣警員
    二人在八一三號室二樓房間等候，丁○○詢及錢有沒有帶來，經鐘美鳳出示金錢
    ，丁○○乃下樓並至八一三號室與八一五號室中間之通道，起出上樓前預藏內有
    上開六小包安非他命（淨重合計十八．八五公克）及第一級毒品海洛因一小包（
    淨重一．六三公克）之黃色長壽牌香菸盒，帶至樓上，並出示第一級毒品海洛因
    ，稱「這（海洛因）純度很高」，於將海洛因、安非他命交予鐘美鳳時，當場經
    埋伏之警員表明身分而未能完成交易，並扣得上開第一級毒品海洛因一小包（淨
    重一．六三公克）及第二級毒品安非他命六小包（淨重合計十八．八五公克）。
二、案經嘉義市警察局第一分局報請臺灣彰化地方法院檢察署檢察官偵查起訴。
      理  由
一、訊據被告丁○○矢口否認有何右揭販賣第一級毒品海洛因、第二級毒品安非他命
    之犯行，辯稱及辯護意旨以：上開扣案之毒品並非伊所有，己○○約伊至汽車旅
    館，係商談鐘女侄女賣一輛汽車予被告，而該汽車疑似贓車而未能過戶之事。曾
    帶鐘美鳳向「小張」或「阿順」買過五千元安非他命，鐘美鳳曾於茶室工作，被
    告因至該茶室消費而認識並與她發生性關係，鐘女曾向被告討過安非他命施用，
    被告本身也有施用安非他命，若有，與鐘女僅見面時，順便無償給予她少量，並
    未得到金錢；另0000－000000號行動電話早於案發前借予案外人魏智
    吉使用，因魏智吉係受被告僱用，且工作緣故而需要行動電話；又被告當日於汽
    車旅館內喝了一杯飲料，即迷迷糊糊，於警訊之陳述受刑求並不實在云云。
二、經查，右揭犯罪事實，業據被告於警訊中供承不諱（見警訊卷第一至四頁），其
    中關於警訊中供稱其係向張耀讚購買毒品，被告於偵查起即已否認，前後所供矛
    盾，且亦乏證據證明，又本件張耀讚並經檢察官為不起訴處分有不起訴處分書在
    卷可按，是被告之毒品係向不詳姓名者所購買亦明；且被告於本院亦不否認鍾女
    有打電話向伊購買二萬元安非他命，伊帶了六包安非他命放在煙盒中，為警於旅
    館房間內查獲之事實（見本院卷第三十一頁）。又證人己○○於警訊中亦證稱：
 伊第一次於八十七年十二月初，在彰化縣田尾鄉○○路○段二一八號「富可汗汽
    車旅館」向丁○○以五千元購買安非他命三公克（一小包），第二次於八十八年
    一月二十六日以電話連絡被告購買安非他命二萬元及海洛因一萬元，被告後來到
    旅館房間內準備交易為警查獲等情（見警訊卷第十五頁至反面）；且於偵查及本
    院調查中亦結稱：八十八年一月二十六日，是由伊親自打電話予丁○○商討購買
    毒品事宜，而約在富可汗汽車旅館房間交易，被告帶了內裝毒品的香煙盒，看到
    房間內桌上擺錢，下樓去取香煙盒，而後為警當場查獲等語（見偵查卷第二十六
    頁，本院卷第三十頁）。雖於本院被告否認有帶海洛因至旅館房間及己○○亦否
    認有向被告說買一萬元之海洛因云云，惟證人警員甲○○及乙○○於偵查庭及本
    院審理時均證稱：係己○○以電話連絡被告要買海洛因及安非他命，約到汽車旅
    館，鍾女要我們出示錢擺在桌上，被告看到後才下樓去拿煙盒再上樓，進來後有
    自煙盒內先拿出一包海洛因予甲○○，並告知該毒品之純度很高，而為我們查獲
    另有安非他命等語相符（見偵查卷第三十五頁反面、第三十六頁反面，本院卷第
    三十頁反面、第五十二頁），且乙○○於原審同證稱：鐘美鳳打電話約被告至「
    富可汗汽車旅館」，警員乙○○、甲○○喬裝在房間內，被告上來時稱要先看到
    錢，他再到樓下去，拿上來黃色長壽牌香菸盒，內裝有毒品安非他命及海洛因，
    鐘美鳳曾當場對被告說聲「對不起」；她於旅館內有飲威士比，被告並未飲用，
    我們亦未毆打被告等語（見原審卷第一七二頁至反面）。另警員戊○○於本院審
    理時亦證稱：他（被告）當時的意識很清醒，且出於自由意志下所供，沒有刑求
    ，他當時有說要賣海洛因一包一萬，安非他命二萬，曾賣五千元安非他命予鐘美
    鳳等語（見本院卷第三十一頁反面）。而被告與鍾女二人均稱關係親蜜，則鍾女
    自無誣陷被告之理。又0000－000000號行動電話當時確係被告在使用
    ，否則鐘美鳳何能以該電話約被告至上開汽車旅館，復有經警拍攝繪製之上開汽
    車旅館照片、位置圖可佐證，故證人魏智吉所稱其於前揭時間使用上開電話並非
    屬實。鐘美鳳於事後證稱是被告帶她向別人買的，被告未販賣，其他是她向被告
    討的，討過二、三次少許之安非他命，以及八十八年一月二十六日當天打電話只
    說要向被告買二萬元之安非他命，並未說要購買海洛因云云，核與上開事實不符
    ，應事後迴護之詞，均不足採信。又本件若非被告係因己○○事先以電話邀約購
    買毒品安非他命及海洛因共三萬元，被告怎會隨身攜帶六小包之安非他命及一小
    包之海洛因，且迅速趕赴該汽車旅館，而甘冒隨時遭臨檢查獲之風險？況被告抵
    現場時，與鐘美鳳見面時，先要看到金錢，再下樓取出預藏之毒品，顯見被告深
    怕人贓俱獲，亦足見其有販賣上開毒品之犯意甚明。是己○○雖稱其未施用海洛
    因云云，亦無從為被告未販賣第一級毒品之有利證明。再查本件被告既堅不承認
    其有前述非法販賣毒品之犯行，因此其所販賣予人之毒品，究係以若干價格販入
    ，其是否因此賺得差額利益，自無從查得直接證據以資認定，惟查海洛因及安非
    他命為政府嚴予查禁之違禁物，凡非法販賣者，苟無利可圖，應無甘冒被供出來
    源或被檢警查緝法辦之危險，而平價供應他人，因此，其販入之價格必較售出之
    價格低廉，或以同一價格販賣而減少毒品之份量，而有從中賺取買賣差價牟利之
    意圖及事實，應屬合理認定。另扣案粉末一小包，係第一級毒品海洛因（淨重一
    ．六三公克）；晶狀物六小包，係第二級毒品安非他命（淨重合計一八．八五公
    克）；此有法務部調查局鑑驗通知書二紙可按。綜上情節，被告所辯，顯係畏罪
    卸責之詞，不足採信，其犯行堪予認定。
三、本件八十八年一月二十六日被告最後一次因己○○佯稱欲購買毒品，惟因自始無
    購買之真意，被告攜帶毒品前往著手交付，不能完成交易合致行為，應成立販賣
    毒品未遂罪。是本件核被告所為，係犯毒品危害防制條例第四條第五項、第一項
    及第二項之販賣第一級毒品海洛因未遂、販賣第二級毒品安非他命之罪行。被告
    前後二次販賣（一次既遂、一次未遂）第二級毒品安非他命之犯行，其時間緊接
    ，犯罪構成要件相同，顯係基於概括犯意反覆為之，應依連續犯論以既遂一罪處
    斷。又被告一販賣毒品行為，同時販賣第一級毒品海洛因及第二級毒品安非他命
    ，係一行為觸犯二罪名，為想像競合犯，應依刑法第五十五條之規定，從一重之
    販賣第一級毒品罪論處。查被告（原名陳文造），曾於民國八十五年間違反麻醉
    藥品管理條例案件，經本院八十六年度上易字第八六一號判處有期徒刑六月確定
    （上訴駁回），於八十六年八月八日易科罰金執行完畢之事實，此有本院被告全
    國前案紀錄表可稽，其於五年內再犯本件有期徒刑以上之罪，係屬累犯，就連續
    販賣第二級毒品部分之有期徒刑部分，應予遞加重其刑（法定刑無期徒刑部分，
    及販賣第一級毒品，法定刑死刑、無期徒刑部分，不得加重）。又查被告於八十
    八年一月二十六日下午六時，於「富可汗汽車旅館」交易之行為，應屬未遂階段
    ，應依未遂犯之規定予以減輕其刑。原審認上訴人罪證明確，予以論罪科刑，固
    非無見，惟查：
    (1)原審於主文中對應宣告沒收銷燬毒品之重量，安非他命陸小包（淨重合計十八
      ．八五公克）、海洛因壹小包（淨重一．六三公克），未予記載；又販賣所得
      金額伍仟元已為明確，不必再如原審主文為「如全部不能沒收時，追徵其價額
      」之記載，原審此部份判決，均有未洽。(2)被告與鐘美鳳最後交易，係約定欲
      購買一萬元之海洛因及二萬元之安非他命，已如前述，原審認雙方僅約定購買
      安非他命，而海洛因部分則係被告臨時起意，而為二罪分論併罰，亦有未合。
      被告上訴意旨否認犯罪，雖無可取，惟原判決既有可議，即無可維持，自應由
      本院加以撤銷改判。爰審酌被告圖謀私益之犯罪動機、手段、販賣毒品嚴重戕
      害社會風氣，並禍連他人，販賣毒品次數、數量，對象僅鐘美鳳一人，犯罪後
      之態度等一切情狀，量處如主文第二項所示之刑，以示懲儆。查被告前所販賣
      安非他命代價所得財產五千元，依毒品危害防制條例第十九條第一項規定，應
      予宣告沒收之，如不能沒收時，以其財產抵償之。另扣案之第一級毒品海洛因
      一小包（淨重一．六三公克），第二級毒品安非他命六小包（淨重合計一八．
      八五公克），應依同條例第十八條第一項前段，予宣告沒收銷燬之；另扣案之
      行動電話一支，係張耀讚所有，非被告所有，故不予宣告沒收，併予明。
據上論結，應依刑事訴訟法第三百六十九條第一項前段、第三百六十四條、第二百九
十九條第一項前段，毒品危害防制條例第四條第五項、第一項、第二項、第十八條第
一項前段、第十九條第一項，刑法第十一條前段、第五十五條、第五十六條、第四十
七條、第二十六條前段，判決如主文。
本案經檢察官丙○○到庭執行職務。
中      華      民      國     八十九     年      六      月    十三    日
                                   臺灣高等法院臺中分院刑事第一庭
                                         審判長法  官  陳  紀  綱
                                               法  官  陳  登  源
       法  官  蕭  錦  鍾
右正本證明與原本無異。
如不服本判決應於收受送達後十日內向本院提出上訴書狀，其未述上訴之理由者並
得於提起上訴後十日內向本院補提理由書（均須按他造當事人之人數附繕本）。
                                               書記官  蘇  昭  文
中      華      民      國     八十九     年      六      月    十四    日
毒品危害防制條例第四條第一、二、五項:
製造、運輸、販賣第一級毒品者，處死刑或無期徒刑；處無期徒刑者，得併科新臺
  幣一千萬元以下罰金。
製造、運輸、販賣第二級毒品者，處無期徒刑或七年以上有期徒刑，得併科新臺幣
  七百萬元以下罰金。
前四項之未遂犯罰之。
                                                                        Ｄ


司法院資訊處製作；財團法人民間司法改革基金會備份。
